臺灣高等法院刑事判決
108年度上訴字第3069號
上  訴  人    臺灣新北地方檢察署檢察官
上  訴  人    
即  被  告    劉志傑  


                        居桃園市○○區○○路00號0樓                         （現於法務部○○○○○○○執行中）
選任辯護人    姜義贊律師(法扶律師)                      
上  訴  人    
即  被  告    吳正國  





指定辯護人    陳新佳律師（義辯）
上  訴  人    
即  被  告    劉烈    




選任辯護人    曾翊翔律師(法扶律師)                      
上列上訴人因被告殺人未遂等案件，不服臺灣新北地方法院一０
七年度訴字第一三０號，中華民國一０八年六月廿七日第一審判決
（起訴案號：臺灣新北地方檢察署一０六年度偵字第九八一九號
、偵緝字第一一六九、一四七九號），提起上訴，本院判決如下
：
    主  文
原判決撤銷。
劉志傑共同傷害，處有期徒刑柒月；又恐嚇危害安全，處有期徒
刑伍月，如易科罰金，以新台幣壹仟元折算壹日。
吳正國共同傷害，處有期徒刑捌月。
劉烈共同傷害，處有期徒刑叁月，如易科罰金，以新台幣壹仟元
折算壹日。
劉志傑被訴侵占罪部分無罪。　
    事  實
一、緣林信宏前與一女友持玉珮以新臺幣(下同)五千元售予廖大
    益，嗣經廖大益發覺有假，曾經由共同友人沈桓維(原審另
    行審結)聯繫處理事宜未果，廖大益乃要沈桓維與劉志傑代
    向林信宏催討前開遭詐款項，劉志傑原與林信宏約於民國一
    ０六年三月十七日晚間在桃園大興西路見面，並與沈桓維先
    至沈桓維友人吳正國住處，嗣偕其不知情女友林羿廷(不起
    訴處分確定)四人同往等候。因林信宏爽約未到，劉志傑電
    詢林信宏稱其仍在新北市樹林住處，劉志傑回告廖大益，廖
    大益即要劉志傑先至龍潭取車後，開車由知悉林信宏住處之
    沈桓維帶往樹林將林信宏帶往桃園。沈桓維、劉志傑、吳正
    國、林羿廷四人即搭乘計程車，於十八日凌晨三時許，至桃
    園龍潭區龍平路563巷36之20號前，向廖大益取得其所有車
    牌號碼0000-00號自用小客車，沈桓維、劉志傑及吳正國因
    不滿遭林信宏放鵨子，及林信宏於電話中稱不關劉志傑之事
    口氣不佳，三人乃基於要教訓傷害林信宏之犯意聯絡，旋由
    劉志傑駕車開往大園吳正國友人劉烈所在處所，由吳正國向
    劉烈借得開山刀(長約三十公分)及水果刀(長約十公分)各一
    把，劉烈知渠等欲前往教訓林信宏，亦基於共同傷害之犯意
    聯絡，並改由其駕駛前開自小客車，搭載沈桓維、劉志傑、
    吳正國、林羿廷，於同日上午五時許，同往新北市○○區○○街
    000巷00弄0號2樓林信宏住處。嗣到達林信宏住處樓下，先
    由認識林信宏家人之沈桓維按門鈴上樓，並由林信宏之妹妹
    林嘉琪開門後，沈桓維至林信宏房內確認林信宏確在家，再
    藉詞下樓將開山刀與水果刀各一把交予劉志傑與吳正國分持
    ，即帶領二人上樓進入林信宏房間內。旋因劉志傑與林信宏
    發生口角爭執，劉志傑即持開山刀，以刀背敲坐於床上之林
    信宏頭部一下，造成林信宏頭皮二公分之撕裂傷，林信宏起
    身與劉志傑互駡，林嘉琪聽聞爭吵聲即入房內查看，於房門
    邊上之浴室門口請劉志傑與吳正國二人好好說，林信宏見劉
    志傑轉身面對林嘉琪，為防衛林嘉琪而上前嚇阻劉志傑，吳
    正國見二人爭執拉扯，即以手上水果刀刺林信宏左後腰部一
    刀，致林信宏因而受有四公分之穿刺傷，並即大量出血。林
    嘉琪見狀尖叫，劉志傑竟另基於恐嚇之犯意，持前開開山刀
    指著林嘉琪，並對林嘉琪恫稱：「不要大聲喧嘩，不然直接
    全家處理掉」等語，致林嘉琪心生畏懼，足生危害於林嘉琪
    之生命、身體安全。劉志傑、吳正國二人見林信宏血流不止
    ，旋即慌張下樓，遇正要上樓之劉烈，亦要其快離開現場，
    並駕車離去。林信宏嗣經家人送醫急救，雖曾一度命危，幸
    未釀嚴重後果。
二、案經林信宏、林嘉琪訴由新北市政府警察局樹林分局報請臺
    灣新北地方檢察署檢察官偵查起訴。
    理  由
壹、有罪部分：
一、按被告以外之人於審判外之言詞或書面陳述，除法律有規定
    者外，不得作為證據，刑事訴訟法第一百五十九條第一項固
    定有明文。惟被告以外之人於審判外之陳述，雖不符同法第
    一百五十九條之一至之四規定，而經當事人於審判程序同意
    作為證據，法院審酌該言詞陳述或書面陳述作成時之情況，
    認為適當者，亦得為證據。又當事人、代理人或辯護人於法
    院調查證據時，知有第一百五十九條第一項不得為證據之情
    形，而未於言詞辯論終結前聲明異議者，視為有前項之同意
    ，同法第一百五十九條之五規定甚明。查本判決據以認定犯
    罪之被告以外之人於審判外之言詞及書面陳述，雖屬傳聞證
    據；然檢察官及被告、辯護人於本院審理時均表示對於該等
    證據之證據能力無爭執，亦未於言詞辯論終結前聲明異議，
    本院審酌該等證據資料製作時之情況，尚無違法不當或證明
    力明顯過低之瑕疵，與本案待證事實復俱有關連性，認以之
    作為本案證據應屬適當，揆諸前開規定，均具有證據能力。
    其餘本案認定犯罪事實之所有非供述證據資料（含書證、物
    證等），均與本案事實具有關聯性，且無事證足認有違背法
    定程式或經偽造、變造等情事，且經本院依法踐行調查程序
    ，依刑事訴訟法第一百五十八條之四規定反面解釋，亦具有
    證據能力。
二、前揭事實，業據被告劉志傑、吳正國及劉烈均坦認與沈桓維
    有事前為教訓告訴人林信宏之犯意聯絡，而於驅車前往向劉
    烈借得開山刀及水果刀各一把後，同至林信宏住處，由相識
    之沈桓維上樓確認林信宏在家後，再引劉志傑、吳正國二人
    分持開山刀及水果刀入內，嗣由劉志傑、吳正國分別持刀敲
    、刺林信宏之頭部及後腰各一次，致林信宏受有頭皮二公分
    之撕裂傷及後腰四公分之穿刺傷。劉志傑另於林信宏之妹林
    嘉琪見林信宏遭刺流血大叫時，以開山刀指著林嘉琪恫稱：
    「不要大聲喧嘩，不然直接全家處理掉」之恐嚇等情，互核
    一致，並與告訴人林信宏、林嘉琪指訴之情節大致相符，此
    外，復有新北市政府消防局救護紀錄表、亞東醫院病歷資料
    、診斷證明書等在卷可稽，此部分事實，首堪認定。
三、本案劉志傑自始供承係為廖大益催討遭林信宏詐騙的五千元
    欠款，其與沈桓維、吳正國三人原與林信宏約在桃園大興西
    路，惟林信宏爽約，經電話聯絡林信宏稱人在樹林家中，劉
    志傑告知廖大益後，廖大益即要渠等至龍潭取車再前往樹林
    將林信宏帶至桃園，因林信宏爽約又態度不佳，三人方於取
    車後先至吳正國友人劉烈處借刀，嗣併由沈桓維帶路一同前
    往樹林信宏住處，於林信宏房內，因劉志傑與林信宏發生爭
    執、拉扯，攜有刀械之劉志傑與吳正國分別持刀敲、刺林信
    宏各一刀，致林信宏受傷等情，歷次供承一致在卷。證人廖
    大益否認被告劉志傑是為其催討欠款，或有指使劉志傑將林
    信宏帶回桃園之情，稱僅係單純借車；告訴人林信宏及同案
    被告沈桓維、吳正國、劉烈於偵審亦曾應和供稱，本案係林
    信宏與劉志傑或沈桓維之債務糾紛而起云云。惟其間亦有不
    同之供證：
　㈠告訴人林信宏先後陳稱：跟劉志傑有認識，只是點頭之交不
    熟，認識沈桓維、吳正國沒有印象。是有一女生把兩塊玉珮
    賣給廖大益五千元，他把錢先借給我，當天沈桓維約見面，
    但我睡著了，後沈桓維來按門鈴，進我房間問為何睡著了，
    他們等很久（偵卷㈡第七五六頁訊問筆錄）；他們到我房間
    後，劉志傑說廖大益叫他來跟我拿錢。當天來之前在電話中
    劉志傑有提到廖大益跟我之間的事，電話中原本約在桃園見
    面，是小維（即沈桓維）打電話給我的，都是小維跟我聯繫
    ，劉志傑在電話中有提到是廖大益叫他來問以玉珮借款五千
    元的事怎麼處理（訴卷㈡第三三八、三三九頁審判筆錄）；
    案發前劉志傑就有說我欠廖大益錢的事情，在電話中他說廖
    大益在找我，問我之前跟廖大益借五千元要怎麼處理，我說
    當時我是拿兩塊玉珮跟廖大益借錢，若廖大益有問題，可以
    請廖大益親自來跟我講（同上筆錄第三四三頁）；案發後，
    某次開庭結束廖大益私底下跟我說他沒有叫任何人來討錢，
    他也沒有要跟我討這筆錢的意思。劉志傑有說要幫廖大益要
    這筆錢。也有因這件事要約在外面談，我說這筆錢是我跟廖
    大益借的，請廖大益自己打電話跟我講（同上筆錄第三五０
    頁）等情。告訴人既多次指稱被告劉志傑事前多次提及其與
    廖大益間有關玉珮借款五千元情事，反未曾確切提及其與劉
    志傑究有何金錢糾紛，且嗣廖大益更於案發後向林信宏解釋
    沒有要討這筆錢之意思一情，益足認劉志傑供稱本案緣起確
    係因廖大益與林信宏間以假玉珮借款五千元之事，可堪信為
    真實。
　㈡另被告吳正國（綽號阿國）亦供承：是沈桓維跟小寶約去被
    害人家，只知小寶姓劉，不知全名，沈桓維說林信宏凹他，
    約我一起去助陣（偵卷㈡第七一七頁訊問筆錄)；當天沈桓維
    有一直傳簡訊問被害人，但被害人一直裝孝為。事發早上劉
    志傑打電話給被害人問他為何沒過來，被害人在電話裡面罵
    劉志傑幹你娘，劉志傑很生氣認被害人在駡他，但被害人否
    認是駡劉志傑，所以才要去找被害人。三哥跟被害人應該有
    債務糾紛，跟三哥借到車後，劉志傑跟三哥有講電話，當時
    按擴音，三哥說叫劉志傑把被害人帶回來，當時我聽到的是
    被害人欠三哥五千(同上筆錄第七九一頁)。當天是沈桓維跟
    劉志傑找我去找林信宏處理債務糾紛，在車上有提到是廖大
    益的債務糾紛（訴卷㈡第三六０頁審判筆錄）；當天前往林信
    宏住處前，劉志傑有提到是要幫廖大益處理林信宏欠錢的事
    ，在車上時廖大益有打電話給劉志傑說人押到桃園那裡（同
    上筆錄第三六六頁）等語。可認當日確係為廖大益與林信宏
    間之金錢糾紛前往，廖大益要劉志傑等人將林信宏帶回桃園
    。
　㈢被告劉烈（綽號小劉）稱：只認識吳正國（綽號阿國），其
    他人均不認識，去找告訴人討債這件事，就我所知道與三哥
    有關係，劉志傑有說告訴人有欠三哥五千元（偵卷㈡第八０三
    、八０四頁訊問筆錄）；對方是林信宏我都不知道，跟阿國
    認識十年，其他人不熟（訴卷㈠第一三六、一三七頁準備筆
    錄）；應該是劉志傑說有沒有空一起去，幫忙開車，當時與
    劉志傑不熟，我是跟吳正國去的，在車上有討論到是為了一
    個哥哥的債務糾紛，哥哥就是三哥廖大益。當時是因為廖大
    益的債務糾紛而要去找林信宏。沈桓維跟被害人有認識，我
    是聽沈桓維報路（訴卷㈡第三五三、三五五、三五六頁審判
    筆錄）等語，是亦陳明本案係為廖大益債務糾紛前往。
　㈣證人即吳正國女友林羿廷稱：吳正國不認識林信宏，沈桓維
    是吳正國的乾弟弟，好像是沈桓維跟被害人有金錢糾紛，要
    去樹林討債，吳正國因為要挺沈桓維才去的。車是劉志傑跟
    「三哥」借的，只有劉志傑認識，其他人都不認識他。借到
    車後，劉志傑有跟三哥以電話擴音方式聯絡，三哥有在電話
    中表示要劉志傑把被害人帶回來這件事（偵卷㈡第七八九～七
    九０、七九二頁訊問筆錄）。亦證明廖大益有要劉志傑將林
    信宏帶回桃園一情。
　㈤至廖大益雖否認本案與其有涉，惟亦自承：林信宏曾透過一
    女向其借錢（偵卷㈠第四七頁調查筆錄）；林信宏有拿二塊
    玉珮來跟我借五千元還沒還，事情就如林信宏所述：是一個
    女生把兩塊玉珮賣給我五千元，我把錢先借給林信宏，當時
    劉志傑也在場（偵卷㈡第七五三、七五八、七五九頁訊問筆
    錄）；與林信宏有債的關係，他拿三個玉珮跟我借五千元沒
    還，說要用玉珮抵銷，我沒同意，劉志傑知道我與林信宏間
    的關係與往來情形，因林信宏拿玉珮借錢時，劉志傑就在旁
    邊，林信宏是跟另一個女生來借，我好像有說「幹，又被那
    個消查某騙錢」，我感覺我被騙錢（訴卷㈡第三二三、三二
    七頁審判筆錄）。是廖大益所述與林信宏間五千元借款、玉
    珮之債務糾紛，與劉志傑、吳正國、劉烈等人供述情節均相
    符合。且廖大益先稱：劉志傑是在凌晨零時聯繫要借車，凌
    晨三時左右到，劉志傑有說要去樹林，但沒說要幹嘛，借車
    時有告訴他，早上六點半前要離開（偵卷㈠第四七、四八、
    五三頁調查筆錄）；借車是劉志傑說要載朋友出去玩，有跟
    他說最晚車子在五點半到六點半之間要還（偵卷㈡第七五三
    頁訊問筆錄）；借車有約好當天早上還，好像說最晚凌晨三
    點要還車。跟劉志傑認識十幾年，案發前他住在我家，之前
    沒跟我借過車，當天劉志傑跟我借車說要開車載女生兜風，
    之前從沒借車給劉志傑，只有跟他說時間內要回來（訴卷㈡
    第三二三、三二六、三二七～三二八頁審判筆錄）。是對借
    車原因、約還車時間，前後證述不同，已有可議。又於凌晨
    三點搭計程車前來借車、及其於早上五、六點即須用車仍出
    借，在在均與常情有違，所述自無足採。
　　綜上，本案被告等人與告訴人林信宏及證人廖大益既均供 
    證廖大益與林信宏有玉珮及五千元欠款糾紛，且本案亦確係
    為渠二人間前開債務糾紛前往，並係廖大益要渠等將林信宏
    帶回桃園與廖大益面談大致相符，參以，廖大益於案發後，
    因被告使用其所有車輛，旋即向警申報車輛遭竊、侵占，以
    置身事外，嗣又找告訴人林信宏稱未要被告前往討債，亦不
    再追討該筆債務等情，益顯證本案確係為廖大益與林信宏之
    前開債務糾紛前往，而非為被告劉志傑、沈桓維與林信宏間
    之債務糾紛，可堪認定。　
四、本案被告劉志傑、吳正國與同案被告沈桓維因告訴人林信宏
     爽約，嗣借車後前往向劉烈借刀械，嗣並夥同劉烈持刀前
    往樹林找告訴人林信宏，渠四人事前之謀議為何？經查：
　㈠被告劉志傑供稱：這件事起因是廖大益叫我去收他被林信宏
    騙的五千，廖大益說我要幫他收這筆錢，所以他車子要借給
    我開，廖大益說如果可以的話，要我把林信宏帶回桃園，讓
    林信宏跟廖大益可以面談。當天就有跟林信宏聯絡，有先約
    在桃園，我們去桃園的時候並沒看見林信宏，後來林信宏跟
    我說他在樹林，我就有跟林信宏發生口角，所以才會去大園
    帶開山刀、水果刀。我們出發前並沒有說要打林信宏，我們
    原本沒有預計要打他，我們只是要把他帶回桃園跟廖大益面
    談（偵卷㈡第七三六、七四二頁訊問筆錄）；我在車上跟吳
    正國他們說，我們把林信宏帶去找廖大益就好了，是廖大益
    請我帶林信宏去找他，因為他們有金錢上的糾紛，林信宏在
    我跟他講電話時言語上有攻擊到我母親，我無法接受。我們
    先去桃園林信宏家，他不在，我打電話給廖大益，廖大益說
    你們若要處理林信宏這件事，我車就借你們把人帶回來，他
    有說要把人帶到桃園中正路某處，這件事在車上的人都知道
    ，我的重點是要把人帶回去，要林信宏跟廖大益對質，我們
    並不是過去要傷害林信宏（訴卷㈡第一三六、三三三頁審判
    筆錄）等語。
　㈡被告沈桓維供稱：當初只是說要教訓林信宏，我只是跟著去
    教訓林信宏，原本就只是說要教訓他而已（偵卷㈠第二六二
    頁訊問筆錄）；我不知道劉志傑是誰，吳正國是二年前吸食
    毒品認識的，不認識劉烈、認識林信宏，不認識廖大益；我
    跟阿國、阿國女友在阿寶家吸食毒品，阿寶說要去找林信宏
    ，打林信宏，因為林信宏駡他，我就跟阿國還有阿寶一起去
    找林信宏。先去桃園大業路跟大有路那邊，因林信宏當時跟
    我說他在那邊，到時林信宏不出來，我丟訊息他也不理，阿
    寶生氣打電話給林信宏，林信宏說他在樹林家裡，阿寶掛電
    話問我知不知道林信宏樹林家在哪裡，我說我知道，就帶阿
    寶、阿國、阿國女友還有一個不認識的男生去樹林。阿寶有
    先到桃園龍潭向三哥借車，先開去大園載劉烈，當時大家都
    很氣，因為原本要找林信宏，但林信宏耍我們，讓我們等很
    久。我承認明知阿寶約我和阿國是要去打林信宏，我也幫阿
    寶約林信宏，還上樓確認林信宏是否在家(偵卷㈡第八四五～
    八四六、八四八頁訊問筆錄）。
　㈢被告吳正國供稱：案發前一天晚上七、八點，是沈桓維跟小
    寶約在我家，說要去找被害人林信宏，沈桓維當時說林信宏
    凹他，小寶跟沈桓維約我一起去助陣，我不認識林信宏，當
    時沒有說要如何助陣，我想助陣就是要修理他、打他的意思
    （偵卷㈡第七一七頁訊問筆錄)；是劉志傑跟沈桓維說要去找
    被害人，沈桓維跟被害人是朋友，關係不錯，當天沈桓維有
    一直傳簡訊問被害人，但被害人一直裝孝為。事發前一天劉
    志傑跟被害人在電話裡就有口角，因為當時我也在場聽到，
    我聽到劉志傑叫被害人過來，被害人有答應，但沒有出現，
    早上劉志傑打電話給被害人問他為何沒過來，被害人在電話
    裡面罵劉志傑幹你娘，劉志傑很生氣認為被害人在罵他，但
    被害人否認是在駡劉志傑，所以事發當天才要去找被害人。
    跟三哥借到車之後，劉志傑跟三哥有講電話，當時是按擴音
    ，三哥叫劉志傑把被害人帶回來，當時我聽到的是被害人欠
    三哥五千（偵卷㈡第七九一頁訊問筆錄）；在車上時廖大益
    有打電話給劉志傑說人押到桃園那裡，去林信宏家之前，在
    車上廖大益打電話來講，要把林信宏帶回去給廖大益（訴卷
    ㈡第三六六、三六七頁審判筆錄）。
　㈣被告劉烈供稱：去告訴人家之前，劉志傑在去的路上在車上
    有說告訴人嗆他，他很生氣，他說今天要修理告訴人，之前
    劉志傑問我有無「傢伙」後，才說要押告訴人（偵卷㈡第八０
    五頁訊問筆錄）；劉志傑問我有無水果刀或開山刀，是因為
    對方有在混且有槍，劉志傑他們是為了自我防衛（訴卷㈠第
    二九六頁審判筆錄）；劉志傑在大園有跟我借開山刀跟水果
    刀，他說跟人家有債務糾紛，要借刀子要債。他當時問我有
    沒有「傢私(台語）」，我只有找到水果刀跟劈柴的開山刀
    ，我記得是跟人家有債務糾紛，他那時候說要「押人(台語
    ）」（訴卷㈡第三五四頁審判筆錄）。　　　　
　　被告均供稱當天因不滿林信宏爽約及劉志傑於電話中與林信
    宏口角，而有要去修理林信宏，並因要將林信宏帶回桃園，
    且知林信宏有在混且有槍，而攜刀械前往等情，均相一致，
    核與證人林羿廷證稱：要去樹林討債，好像是因為沈桓維跟
    被害人有金錢糾紛，沈桓維是吳正國的乾弟弟，好像說被害
    人很囂張很臭屁，這是我當天在車上出發要去被害人家的路
    上聽他們聊天聽見的，吳正國是因為要挺沈桓維所以才去的
    （偵卷㈡第七八九頁訊問筆錄）一節相符，堪信被告劉志傑
    、吳正國、劉烈係基於教訓之意思前往，渠等攜帶凶器亦即
    係基於傷害之犯意聯絡。
五、被告等雖攜帶刀械前往，檢察官並認劉志傑、吳正國嗣後提
    升為殺人之犯意，查林信宏住處旋亦確遭查扣槍彈，此有搜
    索扣押筆錄在卷可按，但被告等間係為他人即廖大益與林信
    宏間之五千元糾紛及不滿林信宏之爽約暨與劉志傑之口角等
    小事前往，當不致為此萌生殺機，四人復未曾謀議有要殺林
    信宏或置其於死地之言談，尚難以渠等有攜刀前往，即推認
    有殺人犯意。而被告劉志傑與吳正國分別攜刀進入林信宏房
    內，並分別持刀對林信宏各敲、刺一刀，尤以吳正國所刺左
    後腰部一刀，致林信宏當場大量失血，於三月十八日上午送
    至醫院之檢傷級數為二級，曾由醫院發出病危通知單通知家
    屬，進入加護病房密切治療二天後，方轉入普通病房治療，
    而於三月廿四日出院，此有亞東紀念醫院診斷證明書及病歷
    資料在卷（偵卷㈠第三一０、三五二、第三六八～四九八頁）
    ，惟查：
　㈠證人即告訴人林信宏指稱：當天小維進我房間問我為何睡著
    了，說他們在樓下等很久，我問他跟誰等很久，就跟他說那
    叫他朋友一起上來，之後小維跟他二個朋友上樓，我們有吵
    架，劉志傑跟我說你之前不是很嗆嗎，之後就亮刀，又問我
    是不是很嗆，就說今天要給我好看，於是就砍我的頭，我不
    知他砍我的時候是用刀背還是刀刃，之後有另外一個拿刀的
    人，他就跑到我背後刺我的背部一下，我記得我被刺之後就
    癱了，開始模糊，之後的事就不知道了（偵卷㈡第七五六頁
    訊問筆錄）；沈桓維當天帶他們上來找我時，劉志傑一進房
    間我們就發生口角，他說「你不是很行嗎，講話不是很大聲
    ，現在走我們出去講」，我說有事情在這邊講就好，後面劉
    志傑亮刀子出來，我跟他越吵越大聲，我妹妹就踹門進來，
    劉志傑就先把門關上，後面就用刀子對我妹揮舞，叫我妹不
    要大聲叫，不然全家人要殺掉，我有說這是我跟你的恩怨，
    禍不及家人，有事情你針對我就好，之後吳正國就從我背後
    刺一刀，後面事情我就不太清楚。劉志傑是正面朝頭揮砍，
    當時我坐在床上，吳正國在劉志傑右後方，過程中吳正國沒
    有站在我後面過，我也不知道他怎麼到後面刺我，當時我妹
    在房間的浴室門口，劉志傑用刀指她、揮她，我往浴室嚇阻
    劉志傑時被刺中了。我妹進來時我還沒有被吳正國刺。當天
    與劉志傑發生口角時，雙方都沒有講到兇狠的話，是講不好
    聽的，例如髒話，他罵我、我也罵他。劉志傑到場就先嗆我
    ，就說我現在人到了，要怎麼樣，出來外面講，我們那時候
    在口角，劉志傑先砍我一刀，我妹妹聽到我們在裡面大呼小
    叫，所以踹門進來，劉志傑就跟我妹妹講話，我再說我們的
    事情就針對我就好，當下我就被刺到了，這是一連串的動作
    。劉志傑砍我時，我是否有往後退的動作，我不記得。劉志
    傑攻擊我時我還是坐在床上，他是從側面過來攻擊我，他亮
    刀時，我一樣坐在床上（訴卷㈡第三三九、三四０、三四一、
    三四三～三四六頁審判筆錄）一情。則被告劉志傑所持係長
    約卅公分之開山刀，林信宏稱劉志傑是對其頭部揮砍，但不
    知是刀背或刀刃，且當時其係坐在床上，如若劉志傑有殺人
    犯意，以其居高臨下，持開山刀對頭部揮砍，衡情林信宏當
    不至僅受有頭皮二公分之撕裂傷，且還能再與劉志傑口角、
    對罵，是被告劉志傑稱僅係以刀背敲告訴人頭部一下，並無
    殺意，應堪採信。又林信宏另稱其因妹入內查看時，為維護
    其妹稱事情針對其本人就好，並於嚇阻劉志傑時背後遭刺，
    亦不記得有無退後，且是一連串的動作，則依林信宏所述前
    情，以吳正國所持係長約十公分之水果刀，因見劉志傑與林
    信宏之爭執拉扯，即自背後刺林信宏一刀，不論是林信宏後
    退刺及或是吳正國上前刺及，其既未與劉志傑有何言語聯繫
    或示意，當無犯意聯絡，而所刺為左後腰部四公分之穿刺傷
    ，顯認吳正國非是舉刀由上往下揮刺，依當時現場劉志傑與
    林信宏之爭執場面，僅刺該一刀，即難據以認有殺人之意。
    是吳正國辯稱無殺人犯意，亦堪採信。　　　
　㈡再被告劉志傑、吳正國均稱僅各敲、刺一刀，核與告訴人林
    信宏指訴相符，劉志傑以刀背敲林信宏頭部一刀，致林信宏
    受有頭皮二公分撕裂傷；另吳正國刺林信宏左後腰部一刀，
    致林信宏左後腰部受有四公分之穿刺傷，此並有新北市政府
    消防局救護紀錄表一件、林信宏傷情照片二幀及亞東紀念醫
    院急診醫囑單、急診檢傷病歷、護理紀錄在卷（上訴卷㈠第
    二五九、二六七～二七三、三０三頁，偵卷㈠第四二０、四二八
    、四三０頁）可按。至卷附亞東紀念醫院之診斷證明書上載
    林信宏受有左側胸壁穿刺傷、左側血胸及第八根肋骨骨折，
    既與前揭當事人所述及前開紀錄不符，應係醫院施救所為之
    救治傷，附此敘明。
六、綜上所述，被告劉志傑、吳正國、劉烈及同案被告沈桓維在
    大園向劉烈取得開山刀及水果刀各一把後，謀議教訓、修理
    林信宏，並駕車同往，嗣僅劉志傑、吳正國各持刀敲、刺傷
    林信宏，劉烈、沈桓維雖未為傷害行為，惟渠二人分別提供
    兇器、駕駛車輛、報路上樓使開門，而由劉志傑、吳正國二
    人實行傷害行為，有共同基於傷害之犯意聯絡，足以認定。
    另被告劉志傑亦坦認恐嚇林嘉琪，亦核與告訴人林嘉琪、在
    場證人林信宏、吳正國之證述相符。是本案傷害及恐嚇犯行
    ，事證均已臻明確，被告犯行均堪認定，應依法論科。
七、按行為後法律有變更者，適用行為時之法律。但行為後之法
    律有利於行為人者，適用最有利於行為人之法律，刑法第二
    條第一項定有明文。被告劉志傑等三人行為後，刑法第二百
    七十七條業於一０八年五月廿九日修正公布，並自同年月卅
    一日起生效施行。修正前刑法第二百七十七條第一項規定：
    「傷害人之身體或健康者，處三年以下有期徒刑，拘役或一
    千元以下罰金。」，修正後則規定：「傷害人之身體或健康
    者，處五年以下有期徒刑、拘役或五十萬元以下罰金。」。
    經比較新、舊法，新法對有期徒刑及罰金均有提高，而以舊
    法即行為時法較有利於被告，自應適用行為時即修正前刑法
    第二百七十七條第一項之規定。
八、核被告劉志傑、吳正國、劉烈所為，均係犯修正前刑法第二
    百七十七條第一項之傷害罪，被告劉志傑另犯刑法第三百零
    五條恐嚇危害安全罪。檢察官認被告劉志傑及吳正國以刀刺
    林信宏部分，已由原來傷害犯意轉化提升為殺人犯意，認二
    人係犯殺人未遂罪，惟如前述，渠二人之犯意及所為均仍僅
    於傷害範疇未提升，惟因社會事實同一，本院因得變更起訴
    法條，先此敘明。被告劉志傑、吳正國、劉烈及同案被告沈
    桓維就本案傷害犯行，有犯意聯絡及行為分擔，均為共同正
    犯。被告劉志傑所犯前開二罪，犯意各別，行為互殊，應予
    分論併罰。爰審酌被告吳正國曾有強盜等前案紀錄、被告劉
    烈曾有槍砲之前案紀錄，二人素行非佳；被告劉志傑高中畢
    業、從事美容美髮、餐飲，已婚，育有二子；被告吳正國國
    中畢業，從事景觀造景、汽車美容師、粗工，與父親同住；
    被告劉烈高職畢業、從事過機械、電子工廠之學經歷及家庭
    生活狀況；本案為廖大益催債引發爽約、口角而持刀前往欲
    將告訴人林信宏帶予廖大益並教訓、修理之犯罪之動機、目
    的，四人分工，被告劉烈提供刀械及駕車載往，惟未進現場
    ；被告劉志傑與吳正國下手實施傷害之手段、林信宏所受傷
    情之結果，暨被告劉志傑另持刀恐嚇，三人犯後均供認不諱
    ，態度尚稱良好，被告劉志傑、劉烈均於前審即與告訴人林
    信宏成立調解，林信宏並請對二被告從輕量刑及願予自新或
    緩刑機會，此有調解筆錄一件在卷可按（訴卷㈡第四五五～四
    五八頁），嗣並對被告劉烈撤回告訴，惟因撤回狀於言詞辯
    論終結後方遞送到院；另被告吳正國雖尚未能和解，但林信
    宏認吳正國犯後最有誠意（訴卷㈡第三五一頁審判筆錄）等
    一切情狀，乃分別量處如主文所示之刑，並對被告劉烈及被
    告劉志傑恐嚇罪部分，均諭知易科罰金之折算標準，以資懲
    儆。
貳、無罪部分：
一、公訴意旨另以：劉志傑於吳正國刺傷林信宏，見林信宏不斷
    流血，乃回原駕駛車輛逃離現場，劉志傑明知該自用小客車
    為廖大益所有，且已與廖大益約定應於上午六時卅分許返還
    予廖大益，竟基於侵占之犯意，將前述自用小客車據為己有
    ，拒不歸還廖大益，並開至桃園市○○區○○路000 號「新公鋼
    鐵有限公司」廢鐵場欲報廢，惟因故未能報廢，乃將前述自
    用小客車開至桃園市大溪區自行車道斜坡附近水溝旁棄置，
    並將車內之現金約二萬元、行車紀錄器一台（價值二千元）
    等物侵占入己。
二、按犯罪事實應依證據認定之，無證據不得認定犯罪事實；又
    不能證明被告犯罪或其行為不罰者，應諭知無罪之判決，刑
    事訴訟法第一百五十四條第二項丶第三百零一條第一項分別
    定有明文。又所謂認定犯罪事實之證據，係指足以認定被告
    確有犯罪行為之積極證據而言，該項證據自須適合於被告犯
    罪事實之認定，始得採為斷罪之資料；且如未能發現相當確
    實證據，或證據不足以證明，自不能以推測或擬制之方法，
    以為裁判之基礎；而認定犯罪事實所憑之證據，雖不以直接
    證據為限，間接證據亦包括在內，然而無論直接證據或間接
    證據，其為訴訟上之證明，須於通常一般人均不致有所懷疑
    ，而得確信其為真實之程度者，始得據為有罪之認定，倘其
    證明尚未達到此一程度，而有合理之懷疑存在時，即難遽採
    為不利被告之認定（最高法院七十六年台上字第四九八六號
    判例參照）。至告訴人之指訴，係以使被告受刑事訴追為目
    的，是以告訴人之指訴為證據方法，除其指訴須無瑕疵，且
    應有查與事實相符之佐證，始得資為判決之基礎，亦經最高
    法院著有五十二年台上字第一三００號及六十一年台上字第三
    ０九九號判例可資參照。而所謂無瑕疵，係指被害人所為不
    利被告之陳述，與社會上一般生活經驗或卷存其他客觀事實
    並無矛盾而言；另所謂就其他方面調查認與事實相符，非僅
    以所援用之旁證足以證明被害結果為已足，尤須綜合一切積
    極佐證，除認定被告確為加害人之可能外，在推理上無從另
    為其他合理原因之假設，有一不合於此，即不能以被害人之
    陳述作為論斷之證據。
三、經詢被告劉志傑固坦認有棄置告訴人廖大益借予之自小客車
    及拿取車上廖大益之金錢，惟堅決否認有何侵占犯行，辯稱
    ：出事後其有打給廖大益，跟廖大益說對方失血很多可能會
    掛掉，其怕牽扯到他，請他報失竊或怎樣，廖大益要其自己
    把車子處理掉；另現金是廖大益在龍岡的賭場去開車時 交
    給其的，其放在車上，是廖大益要給渠等為其辦事分的等語
    。經查：
  ㈠本案起因即係為廖大益與告訴人林信宏間有關廖大益認林 信
    宏以假玉珮騙借款五千元之債務糾紛，要被告劉志傑前往催
    討，又因林信宏爽約，廖大益乃於凌晨三時許，將車交予劉
    志傑渠等前往樹林將林信宏帶回桃園等情，詳如前述。告訴
    人廖大益先後指陳：劉志傑於接近凌晨三時左右來借車，總
    共四人前來，三男一女，我只認認識劉志傑。我在六時四十
    分許打電話給劉志傑問人在哪裡，他提及殺了人，後我再打
    電話，是劉志傑朋友接的，跟我說車在大溪報廢場，要牽去
    大溪報廢場牽，我就跑到龍潭中興派出所報案。我車內中央
    扶手處有放現金三萬元，我推估也被他花用掉了（偵卷㈠第
    四六～四九、五四頁調查筆錄）；當天借車時只跟劉志傑講
    話，其他人都在客廳，我帶劉志傑去停車場看我車子停在哪
    裡的時候跟他講話的，我車上有現金二萬多，放在駕駛座旁
    邊的置物箱。我沒有跟劉志傑說我去報案，當時我問劉志傑
    車子還不趕快開回來給我，劉志傑跟我說還在林口，當時我
    賭氣跟劉志傑說阿不然車子給你開就好了（偵卷㈡第七五二
    、七五四頁訊問筆錄）；因為那時他們不還我車，我也生氣
    說乾脆車子開走不要開回來，給你好了（訴卷㈡第三二九頁
    審判筆錄）。是廖大益對其車上現金究是三萬或二萬元?放
    置位置究係中央扶手處或置物箱？前後指訴不一，已有可疑
    ，且既知劉志傑涉殺人案，尚未詢明，甫報案即一再稱推估
    錢已遭劉志傑花用，劉志傑質疑其害怕受牽扯，尚非不無可
    能。
　㈡而在場之人對本案之自小客車及車上現金之處理情形，查：①
    被告沈桓維供證稱：行凶後由劉志傑開車去大湳交流道時，
    三哥有跟阿寶吵架，於是阿寶說要把車子藏起來，就回大溪
    藏車。我看到阿寶從中央扶手處置物箱內拿現金三萬元，分
    給小劉及吳正國；車上的三萬元由劉志傑拿出來，交給吳正
    國、劉烈，他們三個分掉了；錢是劉志傑拿出來分給吳正國
    、劉烈（偵卷㈠第一七七、一七八、二六二、二六四頁調查
    筆錄）；劉志傑在跟車主借車的時候，我跟阿國在場，當時
    跟阿國在客廳，阿寶自己進去找車主，最後車主跟阿寶一起
    下樓去車上收東西，收完之後阿寶就上來叫我跟阿國（偵卷
    ㈡第八四九～八五０頁訊問筆錄）。②被告吳正國亦稱：我跟沈
    桓維、林羿廷有一起跟小寶去借車，我們當時坐在客廳等，
    只有小寶去跟車主講話（偵卷㈡第七一七頁訊問筆錄）；出
    事後，劉志傑跟廖大益在電話裡吵架，劉志傑說出事了，不
    然你車子先去報失竊，劉志傑不想連累到他，因為出事了，
    車子也不能還，有叫廖大益去報失竊。從林信宏住處離開，
    廖大益有打電話到車上，吵一吵，好像有講到他的車子也不
    要了，後來是沈桓維接的（訴卷㈡第三六四～三六七頁審判筆
    錄）。③被告劉烈亦供稱：我們要回去還車，但還車途中劉
    志講電話開擴音跟三哥發生口角，二人吵架，還有駡三字經
    ，劉志傑說出事了，要三哥去報失竊，三哥不理他，三哥當
    時有說氣話說不然車送你，劉志傑生氣的說好阿，劉志傑掛
    電話跟我們說要把這台車殺掉，吳正國跟我都有打電話問朋
    友有無認識報廢場。車上有真錢約一萬多，假錢有好幾疊，
    車子快開到大溪的時候劉志傑就把這些現金拿出來交給吳正
    國，要吳正國先保管，後來劉志傑有叫吳正國從中間拿二千
    元給我當車錢（偵卷㈡第八０四、八０五頁訊問筆錄）；廖大
    益叫劉志傑還車，當時劉志傑有說怕連累到你，請你把車子
    報遺失，廖大益有說「車子送你」，但是真是假我也搞不清
    楚，正常來說你交代我們幫你押人回來，出事情了好意的說
    要你車子去辦失竊，沒想到他會跟劉志傑吵起來。我認為是
    真的要送給劉志傑（訴卷㈡第三五七頁審判筆錄）。④另證人
    林羿廷亦證稱：最後車上的真鈔是吳正國拿走的，沈桓維和
    劉烈也都有拿，我不知道他們各自拿多少。事發後，劉志傑
    在車上有用電話擴音跟三哥講電話，他們在電話裡就吵起來
    了，三哥要車子在六點半以前還，但我們還在樹林，沒有辦
    法那麼快還車，劉志傑當時很慌很緊張，一直罵髒話，三哥
    有說要報警的事，但三哥說要報警之前，劉志傑就有說車子
    要還三哥了。之後車子就停到一個報廢場，之後又到一個偏
    僻的山上，劉志傑開去藏車，車子不是丟掉，是拿去藏起來
    （偵卷㈡第七九０～七九一頁訊問筆錄）。
四、是綜合上情，就車子部分，告訴人確有於出事後，與劉志傑
    在車上談及是否報失竊以避嫌，嗣因口角，告訴人亦有稱車
    送給被告劉志傑，是不論廖大益所言送車究是真情或假意，
    以當時因事態超出計劃，且該車已涉殺人重案，劉志傑將車
    報廢或藏起，既係為免廖大益涉案，則辯稱其無不法所有之
    侵占意圖，即非不足採。參以，告訴人旋即經告以車輛所在
    ，而領回系爭車輛，益足證劉志傑無不法侵占之舉。另車上
    現金部分，借車時在場其他被告，均見廖大益有與劉志傑交
    談，並上車收拾物品，且告訴人適正在玩賭麻將，自須現金
    玩賭，要無可能收拾車上物品時，將現金留於將借出之車上
    。又本案被告劉志傑於凌晨要夥同其他被告，前往樹林為廖
    大益帶林信宏回桃園，衡情當須付酬金予其他被告，廖大益
    當亦知此行情，且嗣依前開供證，吳正國、沈桓維、劉烈均
    有分得該現金，則被告劉志傑所辯錢係廖大益交付，給代為
    辦事之人一情，可堪信為真實。廖大益為避其請託被告等人
    前往帶回林信宏，嗣衍生殺人重案之嫌，報案提告劉志傑竊
    盜、侵占，其指訴自不能遽採，此外，復無其他事證足令本
    院得確認之心證，揆諸前揭規定說明，自應為被告劉志傑此
    部分無罪之諭知，以符法制並免冤抑。　
叁、原審對被告劉烈共同傷害為論罪科刑，固非無見，惟如前述
    ，本案被告實係為廖大益與林信宏間之債務糾紛前往，被告
    劉志傑、吳正國，並無殺人之動機或犯意聯絡，於現場亦僅
    各持刀敲、刺一下，亦非殺人手段，原判決猶認係被告劉志
    傑與林信宏之債務糾紛而起，並判處殺人未遂，即有未洽。
    另被告劉志傑並未侵占廖大益之汽車及車上現金，原判決此
    部分亦為有罪判決，亦有未合，被告劉志傑、吳正國上訴否
    認殺人，劉志傑亦否認侵占，均有理由；另未及審酌告訴人
    具狀對被告劉烈欲撤回告訴，及被告劉烈前定應執行刑案遭
    撤銷假釋，現入監服殘刑，就本案即不構成累犯，劉烈因而
    上訴指摘原判決量刑過重，亦有理由，應由本院撤銷改判。
    至檢察官依告訴人林信宏聲請認對被告劉志傑殺人未遂部分
    ，僅論處有期徒刑七年過輕上訴，本院既認被告劉志傑所犯
    非殺人未遂，則檢察官上訴即無理由，附此敘明。　
肆、據上論斷，應依刑事訴訟法第三百六十九條第一項前段、第
    三百六十四條、第二百九十九條第一項前段、第三百條、第
    三百零一條第一項，刑法第二條第一項前段、第二十八條、
    修正前第三百零五條、修正前第二百七十七條第一項、第四
    十一條第一項前段，刑法施行法第一條之一，判決如主文。
本案經檢察官何嘉仁到庭執行職務。
中    華    民    國  一０九  年    四    月   十六   日
  　　　　　　　　刑事第四庭審判長法  官  陳筱珮
                                  法　官  羅郁婷
                                  法　官  陳玉雲
以上正本證明與原本無異。
被告均不得上訴。
侵占罪、恐嚇危害安全罪均不得上訴。
檢察官如不服本判決，應於收受送達後20日內向本院提出上訴書
狀，其未敘述上訴之理由者並得於提起上訴後20日內向本院補提
理由書（均須按他造當事人之人數附繕本）「切勿逕送上級法院
」。
                                  書記官  蔡麗春
中    華    民    國  一０九  年    四    月   十六   日

附錄：本案論罪科刑法條全文
修正前中華民國刑法第277條
（普通傷害罪）
傷害人之身體或健康者，處3 年以下有期徒刑、拘役或1 千元以
下罰金。
犯前項之罪因而致人於死者，處無期徒刑或7 年以上有期徒刑；
致重傷者，處3 年以上10年以下有期徒刑。

修正前中華民國刑法第305條
以加害生命、身體、自由、名譽、財產之事恐嚇他人，致生危害
於安全者，處2 年以下有期徒刑、拘役或3 百元以下罰金。